臺灣苗栗地方法院刑事裁定
111年度聲字第785號
聲明異議人
即  受刑人  陳坤成



上列聲明異議人即受刑人對於臺灣苗栗地方檢察署111年度執聲
他字第418號執行案件聲明異議，本院裁定如下：
    主  文
聲明異議駁回。
    理  由
一、聲明異議意旨略以：本案聲明異議人即受刑人陳坤成（下稱
    受刑人）之吐氣所含酒精濃度為每公升0.38毫克，低於每公
    升0.55毫克，且未發生交通事故，又本案犯罪時間距離受刑
    人前次酒駕之犯罪時間已逾7年，依法務部民國102年間所准
    予備查之酒駕再犯發監標準，應得以易科罰金；縱法務部於
    111年另定酒駕累犯之易科罰金標準，執行檢察官漠視受刑
    人一切主、客觀條件，以受刑人於7年前曾犯酒後駕車公共
    危險罪入監執行完畢，再於7年後犯本件相同性質之酒後駕
    車公共危險罪，即認不發監執行將難收矯正之效，實有違反
    比例原則及公平原則之裁量違法或不當等語。
二、受刑人或其法定代理人或配偶以檢察官執行之指揮為不當者
    ，得向諭知該裁判之法院聲明異議；聲明異議，應以書狀為
    之；法院應就異議之聲明裁定之，刑事訴訟法第484條、第4
    85條第1項及第486條分別定有明文。又有期徒刑或拘役得易
    科罰金之案件，法院所諭知者，僅易科罰金折算之標準，至
    於是否准予易科罰金，則賦予執行檢察官視個案具體情形裁
    量之權限；易言之，執行檢察官就受刑人是否確因易科罰金
    ，有難收矯正之效，或難以維持法秩序之情事，有判斷之權
    限，法院僅得審查檢察官為刑法第41條第1項之裁量時，其
    判斷之程序有無違背法令、事實認定有無錯誤、其審認之事
    實與刑法第41條第1項之裁量要件有無合理關連、有無逾越
    或超過法律規定之範圍等問題，除有必要時法院於裁定內同
    時諭知准予易科罰金（參司法院釋字第245號解釋）外，原
    則上不宜自行代替檢察官判斷受刑人是否有上開情事，即僅
    於檢察官上開裁量權之行使，有前述未依法定程序進行裁量
    ，超越法律授權裁量範圍等情事，法院始有介入審查之必要
    （最高法院99年度台抗字第899號裁定意旨參照）。
三、經查：
（一）受刑人先後①於97年間，因酒後駕車之公共危險案件，經
      臺灣苗栗地方檢察署檢察官以97年度偵字第1741號為緩起
      訴處分確定；②於100年間，因酒後駕車之公共危險案件，
      經本院以100年度苗交簡字第655號判決判處有期徒刑3月
      ，如易科罰金，以新臺幣（下同）1,000元折算1日確定；
      ③於103年間，因酒後駕車之公共危險案件，經本院以103
      年度苗交簡字第564號判決判處有期徒刑6月，如易科罰金
      ，以2,000元折算1日確定；④於111年間，因酒後駕車之公
      共危險案件，經本院以111年度交易字第130號判處有期徒
      刑6月，如易科罰金，以1,000元折算1日確定，嗣受刑人
      收受執行傳票後，自行到案聲請易科罰金，經臺灣苗栗地
      方檢察署（下稱苗栗地檢署）檢察官駁回其聲請等情，經
      本院依職權調取苗栗地檢署111年度執字第1960號、111年
      度執聲他字第418號執行卷核閱無誤，先予敘明。
（二）本件檢察官駁回受刑人聲請易科罰金之理由係以：「本案
      經審酌臺端前分別於97、100、103年間已3次犯酒後駕車
      公共危險罪，而分別經緩起訴處分期滿、易科罰金及入監
      執行完畢，詎仍不知悔改，即再於111年3月13日飲酒後騎
      乘普通重型機車，查獲時吐氣酒精濃度高達每公升0.38毫
      克，而再犯本件相同性質之酒後駕車犯公共危險罪，可見
      臺端並未因而心生警惕，顯見漠視法律之規範，罔顧公眾
      之安全，為落實刑罰之教化作用，以收矯正之效，並為避
      免無辜用路人遭受受刑人日後可能一再出現的酒後駕車高
      度危險性產生的碰撞而受傷或死亡，希望使臺端能因為本
      件有期徒刑之執行經驗而知所警惕，促使不再犯，及保護
      臺端生命於在監期間不會受到自身酒駕上路的危害，進而
      保護其他用路人的生命、身體，確有令入監執行之必要，
      另併參酌臺灣高等檢察署111年2月23日檢執甲字第111000
      17350號函所定酒後駕車之累犯案件易科罰金標準，認如
      不予發監執行所宣告之刑，顯難以收矯正之效，且難以維
      持法秩序，爰依刑法第41條第1項但書規定，本件不准易
      科罰金。」等語，有苗栗地檢署111年8月31日苗檢松庚11
      1執聲他418字第1119021314號函附卷可稽，上開不准易科
      罰金之理由核與臺灣高等檢察署前揭函文中所稱「酒駕犯
      罪經查獲三犯（含）以上者，應予審酌是否屬刑法第41條
      第1項但書所定『難收矯正之效或難以維持法秩序』之情形
      ，而不准易科罰金」之審核標準相當，尚無裁量逾越或濫
      用之情事，據為判斷之基礎事實即受刑人因公共危險案件
      分別經科刑及執行之情形亦無認定錯誤，且所審認之事實
      核與刑法第41條第1項之裁量要件有合理關連，難認有裁
      量違法或不當之情形。
（三）聲明異議意旨固稱依法務部102年間所准予備查之酒駕再
      犯發監標準，本件應得以易科罰金等語。惟查有期徒刑得
      易科罰金之案件，是否准予易科罰金，係賦予執行檢察官
      於執行之際，視個案具體情形，依刑法第41條第1項規定
      裁量之權能，至相關函文或執行手冊等並非法律規定，僅
      屬提供檢察官執行時所為之參考，檢察官於執行指揮時不
      受其拘束，是以，檢察官指揮刑罰執行自應依刑法第41條
      第1項規定，具體審酌犯罪情節、造成法秩序之危害大小
      、特別預防之必要等因素，妥為判斷後予以裁量。基上，
      本件檢察官對受刑人易科罰金之聲請，依職權裁量後，認
      不應准許受刑人易科罰金，並已具體說明不許易科罰金之
      理由，其對具體個案所為之判斷，核無逾越法律授權或專
      斷而違反比例原則等濫用權力之情事，法院自應予以尊重
      。
（四）聲明異議意旨雖謂：受刑人尚有197萬餘元之借款未為清
      償，倘入監執行，勢必無法按期攤還本息，受刑人設定抵
      押權之房地將淪為法拍之標的，致受刑人蒙受財產上重大
      損失，另受刑人本身患有糖尿病、高血脂及右側近端肱骨
      骨折之傷勢，顯然不適合入監服刑等語。然縱令所述不虛
      ，而非無值得同情之處，惟受刑人之生活及工作因入監執
      行而受限制，乃國家刑罰權行使之必然結果，尚不得執此
      反指檢察官令其入監之執行指揮不當，且本案執行檢察官
      已綜合考量受刑人之犯罪手段、情節、犯行對社會公益危
      害之程度等情狀，認非予發監執行，難收矯治之效，此係
      執行檢察官本於法律所賦予指揮刑罰執行職權之適法行使
      ，及對具體個案所為之判斷，難謂有何逾越法律授權或專
      斷等濫用權力情事，尚難僅因受刑人之家庭、生活處境或
      健康狀況值得同情，即認應准以易科罰金。
（五）綜上，本件執行檢察官駁回受刑人易科罰金之聲請，尚無
      裁量瑕疵可言，其執行之指揮自無不當，受刑人聲明異議
      為無理由，應予駁回。
四、依刑事訴訟法第486條，裁定如主文。
中　　華　　民　　國　　111 　年　　9 　　月　　19　　日
                  刑事第二庭  法　官　林信宇
以上正本證明與原本無異。
如不服本裁定，應於裁定送達後5日內向本院提出抗告狀。
                              書記官  林佩萱
中　　華　　民　　國　　111 　年　　9 　　月　　19　　日